臺灣臺中地方法院交通事件裁定　 　　　96年度交聲字第937號
原處分機關　交通部公路總局臺中區監理所
受處分人　　甲○○
上列受處分人因違反道路交通管理處罰條例案件，對於交通部公
總局臺中區監理所於中華民國九十六年八月一日以中監違字第裁
六○－ＧＣ0000000號違反道路交通管理事件裁決書所為
之裁決處分不服，聲明異議，本院裁定如下：
    主  文
異議駁回。
    理  由
一、原處分機關略以：異議人即受處分人（下稱受處分人）甲○
    ○於民國九十六年六月二十八日十六時五十分許，駕駛車牌
    號碼二五六三－ＰＳ號自小貨車，行經台中市○○路○○里
    街口處，因「轉彎車未讓直行車先行，肇事致林建信輕傷而
    仍逃逸」違規，為台中市警察局第三分局員警依違反道路交
    通管理處罰條例第四十八條第一項第六款、六十二條第四項
    舉發，受處分人於期限內到案提出申訴，經原舉發機關函復
    確有違規事實，本所遂於九十六年八月一日，以中監違字第
    裁六○－ＧＣ0000000號裁決書裁處罰鍰新臺幣（下
    同）六千九百元整，並吊銷駕駛執照，一年內禁考，依第六
    十三條記違規點數一點，逾期則依裁決書處罰主文裁處。
二、聲明異議意旨略稱：當時本人駕駛車子經轉彎不小心發生擦
    撞，由於車身冗長，未能感覺有跟人擦撞的感覺而繼續前進
    回離肇事現場約十五公尺的公司大門口停放在那，若本人有
    意逃逸，絕對不可能把車輛停回離現場約十五公尺而離開。
    並且已告知對方一切情形，對方也因此認同，達成和解，請
    求撤銷原處分云云。
三、按「汽車駕駛人駕駛汽車肇事致人受傷或死亡者，應即採取
    救護措施及依規定處置，並通知警察機關處理，不得任意移
    動肇事汽車及現場痕跡證據，違反者處新臺幣三千元以上九
    千元以下罰鍰。但肇事致人受傷案件當事人均同意時，應將
    肇事汽車標繪後，移置不妨礙交通之處所。」「前項駕駛人
    肇事致人受傷而逃逸者，吊銷其駕駛執照；致人重傷或死亡
    而逃逸者，吊銷其駕駛執照，並不得再考領。」「汽車駕駛
    人，曾依本條例其他各條規定吊銷駕駛執照者，一年內不得
    考領駕駛執照。」道路交通管理處罰條例第六十二條第四項
    、第三項、第六十七條第三項定有明文。
四、經查：異議人即受處分人甲○○於民國九十六年六月二十八
    日十六時五十分許，駕駛車牌號碼二五六三－ＰＳ號自用小
    貨車，沿臺中市○區○○路自東往西方向行駛，行至復興路
    與公理街交岔路口時，擬左轉往公理街之方向行駛時，其明
    知駕駛汽車行駛至交岔路口時，轉彎車輛應讓直行車先行，
    並應注意車前狀況，隨時採取必要之安全措施。而依當時情
    形亦無不能注意之情形，竟疏未注意及此，即行貿然行駛左
    轉，適有林建信騎乘車牌號碼九ＦＵ－五九○號重型機車，
    自對向車道沿復興路往有恆街口直行（自西往東方向）而行
    經該交岔路口，甲○○駕駛上開車輛不慎與林建信所騎乘之
    上開重型機車發生擦撞，致林建信人車倒地，受有右前臂及
    手、右膝、左手腕挫傷合併擦傷、左手腕遠端橈、尺關節半
    脫位等之傷害。詎甲○○明知駕駛上開動力交通工具肇事並
    致人受傷後，未停留現場救護已受傷之林建信，竟基於肇事
    逃逸之犯意，沿公理街往愛國街之方向逃逸。嗣經路人記下
    甲○○所駕駛之上開車輛車牌號碼後，為警依車牌號碼循線
    查獲舉發等情，有舉發違反道路交通管理事件單、違反道路
    交通管理事件裁決書各一份，及臺中市警察局第三分局九十
    六年七月二十四日中分三交字第○九六○○一九三七○號回
    函等在卷可稽。且受處分人因本件肇事逃逸犯行，業經臺灣
    臺中地方法院檢察署檢察官於九十六年九月二十八日以九十
    六年度偵字第一八四二二號提起公訴，並經本院於九十六年
    十二月六日以九十六年度交訴字第三○九號判決甲○○駕駛
    動力交通工具肇事，致人受傷而逃逸，處有期徒刑七月，緩
    刑二年在案，此經本院依職權調閱上開案卷查證無訛，並有
    該起訴書、刑事判決附卷可稽。雖受處分人以上開情詞置辯
    ，惟查：證人魏俊銘於偵查中證稱：「（當時撞擊時聲音多
    大？）很大。擦撞及倒地的聲音很大，我在附近的工地工作
    ，我就聽到聲響，一轉頭就看到車禍。」，核與證人即被害
    人林建信於偵查中所述相符，可見該車輛撞擊的聲音已足以
    引起一般人之注意，受處分人實無法委為不知，又按道路交
    通管理處罰條例第六十二條第三、四項之立法意旨，乃係科
    以肇事者須即採取救護或其他必要措施，並應向警察機關報
    告之義務，以防因就醫延誤致生無謂之傷亡，並俾得通知傷
    亡者家屬到場，以明責任，是凡肇事人於行車肇事致人受傷
    或死亡，未即採取救護或其他必要措施，並向警察機關報告
    ，即駕車駛離現場者，均應依該規定處罰，至其嗣是否受刑
    事訴追及對肇事之發生有無過失，對其因違反上開規定而應
    受處罰，並不生影響。是以，該等規定係立法者認駕駛人駕
    車肇事後，倘能將被害人即時救護，或留在現場處理，避免
    後車再次撞擊傷者，均可減輕或避免被害人之傷亡，此攸關
    社會大眾生命、身體之安全，因而將駕車肇事逃逸行為，明
    文規定為犯罪行為加以處罰。該第四項規定之所謂「逃逸」
    ，非指行為人有積極「逃亡、隱匿」等阻礙犯罪偵查行為，
    而係指行為人不留在肇事現場為即時救護、避免後車再度撞
    擊或協助相關人員迅速處理事故而離去之行為，蓋此一離去
    行為可能使因肇事所發生之損害有再度擴大之危險（參最高
    法院九十五年度台上字第二一九三號刑事判決意旨參照）。
    因此受處分人雖自承其將車子駛回距肇事現場約十五公尺之
    公司停放，惟受處分人並未回現場為必要之救助行為以避免
    損害之擴大，而係警方依現場目擊證人指證，循線通知受處
    分人到案說明，受處分人有肇事逃逸之犯行已甚灼然。又受
    處分人雖於事後已與被害人林建信於台中市南區調解委員會
    達成和解，然受處分人於肇事後既未處理被害人之傷勢，即
    擅行離開，縱其事後心生悔悟而與被害人林建信達成和解，
    惟此乃其違反行政法作為義務後之補救措施，仍無解於其違
    反道路交通管理處罰條例之責。是以，受處分人以上所辯，
    均無足採。
五、據上，臺中市警察局依據受處分人駕車肇事致人受傷逃逸之
    違規事實，於九十六年六月三十日製發中市警交字第ＧＣ0
    000000號舉發違反道路交通管理事件通知單予以處罰
    ，通知受處分人於九十六年七月十六日前到案接受裁決，原
    處分機關即交通部公路總局臺中區監理所於九十六年八月一
    日，依據道路交通管理處罰條例第四十八條第一項第六款、
    第六十二條第四項、第六十七條第三項，以中監違字第裁六
    ○－ＧＣ0000000號違反道路交通管理事件裁決書裁
    決受處分人罰鍰新臺幣六千九百元，並吊銷駕駛執照一年，
    一年內禁考之處分，尚無不合，受處分人聲明異議為無理由
    ，應予駁回。
據上論斷，應依道路交通管理處罰條例第八十七條第二項、道路
交通案件處理辦法第十九條，裁定如主文。
中　　華　　民　　國　　96　　年　　12　　月　　27　　日
                  交通法庭    法  官  林清鈞
上正本證明與原本無異。
如不服本裁定應於送達後五日內向本院提出抗告狀。
                              書記官  陳貴卿
中　　華　　民　　國　　96　　年　　12　　月　　27　　日
